臺灣高雄地方法院刑事判決　　　　　　　　　　　　九十一年度訴字第一七四號
　　公　訴　人　臺灣高雄地方法院檢察署檢察官
　　被　　　告　甲○○
右列被告因妨害公務案件，經檢察官提起公訴（九十一年度偵字第八四九六號），本
院判決如左：
    主  文
甲○○為違背公務員查封之標示效力之行為，處有期徒刑月，如易科罰金以佰元
折算壹日。
    事  實
一、緣設於高雄縣鳳山市○○路四二號二樓之全城育樂股份有限公司（負責人楊邱桂
    玲，以下簡稱全城公司）因積欠乙○○新台幣（以下同）三十七萬六千三百零五
    元債務，未能按期清償，經乙○○於民國八十七年十月八日向本院聲請對全城公
    司位於高雄縣鳳山市○○路四十二號屋內之動產予以假扣押之保全程序，經本院
    民事執行處於八十七年十一月三十日以八十七年度執全字第三○八一號假扣押保
    全程序事件查封全城公司所有之二十八吋浦騰電視機九台、ＳＴＲＡＳＳＦＲ音
    響十台、ＶＩＣＯＲ二十八吋電視機一台、ＡＴ３─投影機一台、ＬＵＸＭＡＤ
    ─二二五音響一組、ＸＡ二二００打卡鐘一台及ＤＡＹＴＩＭＥ冷凍庫一台，並
    交付在場之使用人甲○○代為保管，甲○○當場於查封筆錄、保管切結上簽名，
    負責保管前開查封之動產，執行人員並告知甲○○刑法所定損壞、除去或污穢查
    封標示或為違背其效力之行為之處罰。甲○○明知全城公司所有上開動產已遭本
    院查封，竟於查封後之不詳時間內，擅自將前開本院查封之動產，除ＤＡＹＴＩ
    ＭＥ冷凍庫一台外，其餘動產均搬遷隱匿，而為違背該查封標示效力之行為。後
    乙○○乃於八十八年四月間向本院聲請對全城公司發支付命令，經本院於八十八
    年四月二十八日以八十八年度促字第二六一三八號核發支付命令在案，而取得對
    全城公司之執行名義，並於八十八年七月二十三日向本院聲請對全城公司為強制
    執行，經本院民事執行處以八十八年度執字第二四二三四號強制執行事件調卷拍
    賣前開查封之動產，於八十八年十二月十八日上午九時四十分許本院民事執行處
    人員到場勘驗時，發現僅剩原查封之ＤＡＹＴＩＭＥ冷凍庫一台，經拍賣後僅受
    償一萬二千元，使債權人乙○○之債權因債務人無其他可供執行之財產而受有無
    法受償之損害。
二、案經乙○○告發臺灣高雄地方法院檢察署檢察官偵查起訴。
    理  由
一、訊之被告甲○○固坦承於右揭時地受託保管本院查封之前開動產，全城公司所在
    之高雄縣鳳山市中正四十二號之ＫＴＶ當時由伊經營，該處門窗並未遭到破壞，
    查封之動產除冷凍庫一台外，其餘物品均不知去向等事實不諱，惟矢口否認有何
    違背查封效力之犯行，辯稱：我只是在查封筆錄簽名，查封時在經營ＫＴＶ，故
    法院將查封之動產交付保管，事後有將該ＫＴＶ轉租予他人，之後我從後門進入
    後，才發現東西不見了，伊當時有向鳳岡派出所報案云云。
二、經查，右揭全城公司所有之二十八吋浦騰電視機九台、ＳＴＲＡＳＳＦＲ音響十
    台、ＶＩＣＯＲ二十八吋電視機一台、ＡＴ３─投影機一台、ＬＵＸＭＡＤ─二
    二五音響一組、ＸＡ二二００打卡鐘一台及ＤＡＹＴＩＭＥ冷凍庫一台，經本院
    民事執行處執行人員查封後，交付在場之使用人甲○○代為保管，甲○○當場於
    查封筆錄、保管切結上簽名，負責保管前開查封之動產，執行人員並告知甲○○
    刑法所定損壞、除去或污穢查封標示或為違背其效力之行為之處罰，而乙○○於
    八十八年四月間向本院聲請對全城公司發支付命令，經本院於八十八年四月二十
    八日以八十八年度促字第二六一三八號核發支付命令，而取得對全城公司之執行
    名義，並於八十八年七月二十三日向本院聲請對全城公司強制執行，經本院民事
    執行處以八十八年度執字第二四二三四號強制執行事件調卷拍賣前開查封之動產
    ，於八十八年十二月十八日上午九時四十分許本院民事執行處人員到場勘驗時，
    發現僅剩原查封之ＤＡＹＴＩＭＥ冷凍庫一台之事實，業據被告自承在卷，核與
    被害人乙○○於偵、審中指訴之情節相符，並有本院八十七年度執全字第三○八
    一號、八十八年度執字第二四二三四號民事執行卷宗影本各一份在卷可稽。被告
    雖以前揭情詞置辯，惟經本院向高雄縣警察局鳳山分局函查被告於八十七年十二
    月一日至八十八年十二月三十一日間向該分局鳳崗派出所報案之紀錄之結果，並
    無任何被告因前開動產失竊而報案之紀錄，有高雄縣警察局鳳山分局九十一年八
    月一日（九十一）鳳警刑壽字第○九一○二九七二七號函附之交辦單一紙附於審
    卷可按，被告於偵查中陳稱：有向鳳崗派出所報案，只有十幾台電視遭竊，現場
    未破壞，應是持有鑰匙人進入等語（偵卷第十頁），然經臺灣高雄地方法院檢察
    署檢察官向鳳岡派出所電話查詢二次之結果，並無任何被告因前開動產失竊而報
    案之紀錄，有電話紀錄單一紙附偵卷可憑，而於本院審理中改稱：有口頭報案，
    沒有作筆錄云云，被告所辯前後不一，且與事實不符，顯係事後卸責之詞，不足
    採信。又任何人不得因不知法律而免除刑事責任，刑法第十六條前段定有明文，
    而查封筆錄上已揭櫫「經告知刑法所定損壞、除去或污穢查封標示或為違背其效
    力之行為之處罰」之意旨，被告並於查封筆錄上及查封物品清單保管切結欄簽名
    表示負保管人之責，有前開八十七年度執全字第三○八一號假扣押保全程序卷宗
    影本附卷可稽，被告自難諉為不知。綜上，本件事證明確，被告犯行洵堪認定。
三、被告將法院查封物品遷移、隱匿，而違背查封標示之效力，核其所為，係犯刑法
    第一百三十九條之違背公務員查封之標示效力罪。按查封之動產既於執行人員實
    施強制執行過程中委託被告保管，即屬公務員職務上委託第三人掌管之物品無疑
    ，惟因刑法第一百三十九條對於查封之效力另有保護之特別規定，是以隱匿保管
    之查封物雖合於刑法第一百三十八條之構成要件，因亦係違背查封效力之行為，
    即應逕依保護查封效力之特別規定即刑法第一百三十九條論處，無復成立刑法第
    一百三十八條之餘地，是公訴人認應依刑法第一百三十八條論處，尚有未洽，起
    訴法條應予變更。爰審酌被告藐視法院查封效力，並造成被害人之債權無法獲得
    清償，犯罪後未賠償被害人損害，惟念其尚無前科紀錄，有臺灣高等法院被告全
    國前案紀錄表一份在卷可稽，素行尚佳等一切情狀，量處如主文所示之刑，並諭
    知易科罰金之折算標準。
據上論斷，應依刑事訴訟法第二百九十九條第一項前段、第三百條，刑法第一百三十
九條、第四十一條第一項，罰金罰鍰提高表標準條例第一條前段、第二條，判決如主
文。
中      華      民      國    九十一    年      八      月     三十     日
                                  臺灣高雄地方法院刑事庭
                                      法  官   涂裕洪
右正本證明與原本無異。
如不服本判決，應於判決送達後十日內，向本院提出上訴狀。
                                      書記官    賴佳慧
中    華    民    國      九十一      年      九      月      二      日
附錄本判決論罪法條：
國刑法第一百三十九條：
  損壞、除去或污穢公務員所施之封印或查封之標示，或為違背其效力之行為者，處
  一年以下有期徒刑、拘役或三百元以下罰金。
